【裁判字號】    92,交抗,190
【裁判日期】    920331
【裁判案由】    聲明異議
【裁判全文】
臺灣高等法院臺中分院刑事裁定                    九十二年度交抗字第一九○號
    抗  告  人
    即受處分人  甲○○○○合國際有限公司
    代  表  人  郭政錩
右列抗告人因違反道路交通管理處罰條例，聲明異議案件，不服臺灣台中地方法院中
華民國九十一年十一月二十九日所為裁定（九十一年度交聲字第七八九號），提起抗
告，本院裁定如左:
      主  文
原裁定撤銷。
      理  由
一、原審裁定意旨略以：「本件受處分人即異議人駕駛車牌ＤＪ－７２６０號自小客
    車，於九十一年六月十七日十三時十四分於台北市○○路○段在公車招呼站十公
    尺內違規停車，經警舉發之事實，有台北市○○○○○道路交通管理事件通知單
    一份附卷可稽，而受處分人上述違規事實明確，並有台北市警察局中山分局九十
    一年八月二日北市警中山分交字第０９１６４０２１０００號函一份附卷可佐。
    按警察為維持交通秩序，依法執行職務，立場應是客觀公正，且與受處分人素不
    相識，亦無宿怨，當無故意誣攀之理，是其所為舉發，應屬真實可信，異議人所
    辯：係因下車查看被撞之受損情況，並設置警告標誌，是法所容許之緊急避難行
    為，原處分於法不合，應予撤銷云云，尚非可採」為由，因而駁回抗告人之異議
    。
二、抗告意旨略以：原審辦案形同具文，未就抗告人所提之事實與證據加以查證，即
    草率裁定，有應於審判期日應調查證據而不調查之違法。蓋案發當時抗告人係依
    緊急避難方式，設警告標誌，並係在道路旁不影響交通，車被撞已屬不幸，警察
    應是來保護民眾，詎不僅未做任何關心，更照相舉發，置車後之警告標誌於不顧
    ，原審未調查證據，即駁回抗告人之異議，顯有未合，為此提起抗告等語。
三、按「汽車違反道路交通管理事件有下列情形之一，當場不能或不宜攔截製單舉發
    者，得逕行舉發之：一、闖越紅燈或平交道。二、搶越行人穿越道。三、違規停
    車而駕駛人不在場。四、不服指揮稽查而逃逸或聞消防車、救護車、警備車、工
    程救險車之警號而不立即避讓者。五、以科學儀器取得違規證據資料，足資認定
    其違規事實者。六、各級學校交通服務隊、檢舉違規停車或行近行人穿越道時，
    不暫停讓行人優先通過之車輛，經現場導護人員簽證者」，道路交通管理事件統
    一裁罰標準及處理細則第二十三條第一項定有明文。查，依卷附台北市政府警察
    局舉發道路交通管理事件通知單所載（原審卷第五頁）：「本件係『逕行舉發』
    ，駕駛人在公車招呼站十公尺內停車」，另依台北市政府警察局中山分局九十一
    年八月二日北市警中山分交字第０９１６４０２１０００號函所載：「．．．車
    號ＤＪ－７２６０號自小客車確係停放於公車招呼站十公尺內，有明顯妨礙公車
    靠站之情事，且並有申訴內容所稱於車輛後方放置警告標誌．．．」等情，亦有
    該函在卷可查（見原審卷第六頁），參以抗告人於聲明異議狀所載：「．．．當
    日因前車緊急煞車，抗告人之車輛亦同時緊急煞車，致後車（車號ＢＩ－１９６
    ７）因反應不及而撞上抗告人之自小客車，致抗告人需下車查看，並放置警告標
    誌．．」等語（見原審卷第三頁）觀之，抗告人所有上開自小客車之駕駛人當時
    應在現場，是依道路交通管理事件統一裁罰標準及處理細則第二十三條第一項第
    三款之規定，本件有無不能或不宜攔截製單之情形，而需逕行舉發，已有可疑？
    而本件抗告人違規之情形如何？有無其他事證可資佐證（如相片）？有無抗告人
    指稱之情形？原審均未調查任何證據，徒以「警察為維持交通秩序，依法執行職
    務，立場應是客觀公正，且與受處分人素不相識，亦無宿怨，當無故意誣攀之理
    ，是其所為舉發，應屬真實可信」為由，裁定駁回抗告人之異議，顯有未洽，是
    抗告人指稱：原審未調查證據，「草率裁定、形同具文」，指摘原裁定不當，非
    無理由，自應由本院將原撤銷，發回原審另行處理。
四、據上論結，應依道路交通案件處理辦法第二十六條，刑事訴訟法第四百十三條，
    裁定如主文。
中      華      民      國      九十二      年    三    月    三十一    日
                                   臺灣高等法院臺中分院刑事第十庭
                                         審判長法  官  林  照  明
                                               法  官  王      銘
                                               法  官  蔡  名  曜
右正本證明與原本無異。
不得再抗告。
                                               書記官  許  哲  禎
中      華      民      國    九十二     年      四       月     二     日
                                                                        Ｆ


司法院資訊處製作；財團法人民間司法改革基金會備份。
